【裁判字號】    97,易,61
【裁判日期】    970331
【裁判案由】    毒品危害防制條例
【裁判全文】
臺灣臺東地方法院刑事判決                97年度易字第61號
公  訴  人  臺灣臺東地方法院檢察署檢察官
被      告  乙○○
                    （另案在臺灣臺東監獄執行中）
上列被告因違反毒品危害防制條例案件，經檢察官提起公訴（97
年度毒偵字第11號），本院行簡式審判程序，判決如下：
    主  文
乙○○施用第二級毒品，累犯，處有期徒刑柒月，扣案之空夾鏈
袋壹只、吸食器壹組均沒收。
    事  實
一、乙○○前曾於民國88年間，因違反毒品危害防制條例案件，
    經本院以88年度毒聲字第 420號裁定觀察、勒戒後，認有繼
    續施用毒品之傾向，本院復於88年12月16日以88年度毒聲字
    第477號裁定送強制戒治，嗣經本院於89年9月18日以89年度
    毒聲字第 479號裁定停止戒治付保護管束，於89年12月10日
    保護管束期滿後，又自94年3月 4日起至同年5月10日止，因
    犯連續施用第二級毒品之罪，經本院以94年度易字第 148號
    判處有期徒刑7月確定，復於94年7月間因竊盜案件，經本院
    以94年度易字第255號判處有期徒刑5月確定，嗣經本院以95
    年度聲字第 385號裁定其應執行有期徒刑10月確定，而於95
    年11月 3日徒刑期滿執行完畢在案，竟不知悔改，仍基於施
    用第二級毒品甲基安非他命之犯意，於97年1月1日下午 6時
    許，在臺東縣利吉山區○○道路旁停放之車牌號碼 WV-6528
    號自用小貨車內，將夾鏈袋內之甲基安非他命全數倒入吸食
    器內，再用火燒烤該吸食器以吸食煙氣之方式，施用甲基安
    非他命1次，旋於同日晚間7時許，為警在同縣鹿野鄉○○村
    ○○路138巷21弄5號前查獲，並當場在上開自用小貨車內扣
    得其所有供施用甲基安非他命所用之空夾鏈袋 1只（其內原
    所包裹之甲基安非他命業已用盡）及吸食器 1組，嗣於同年
    月2日上午10時許，經警採尿後送驗而悉上情。
二、案經臺東縣警察局關山分局報告臺灣臺東地方法院檢察署檢
    察官偵查起訴。
    理  由
一、本案被告乙○○所犯係死刑、無期徒刑、最輕本刑為 3年以
    上有期徒刑以外之罪，亦非高等法院管轄之第一審案件，而
    被告於本院行準備程序中就被訴事實為有罪之陳述，經告知
    簡式審判程序之旨，並聽取公訴人及被告意見後，本院合議
    庭依刑事訴訟法第 273條之1第1項規定，裁定由受命法官獨
    任進行簡式審判程序，合先敘明。
二、上揭犯罪事實，業據被告乙○○於本院審理中坦白承認，並
    有夾鏈袋1只及吸食器1組扣案可佐，且被告於97年1月2日經
    警所採集之尿液（尿液檢體編號 C-123號），經送鑑驗結果
    確呈甲基安非他命陽性反應，有慈濟大學濫用藥物檢驗中心
    97年 1月16日慈大藥字第97011601號函附之檢驗總表、臺東
    縣警察局關山分局違反毒品危害防制條例案採驗尿液名冊各
    1 紙附卷可稽，又毒品施用後於尿液中可檢出之時間，受施
    用劑量及頻率、施用方式、飲水量之多寡、個人體質及其代
    謝情況等因素影響，因個案而異，甲基安非他命一般可檢出
    之時間為施用後1至5日，而甲基安非他命服用後24小時內經
    由尿液排出之量可達施用劑量之 70%，此有行政院衛生署管
    制藥品管理局92年 3月10日管檢字第0920001495號函可資參
    照；而尿液中是否含有甲基安非他命或安非他命反應，經以
    氣相層析質譜儀（GC/MS） 分析方法進行確認檢驗，尿液檢
    體中濫用藥物或其代謝物之濃度高於或等於下列之濃度時，
    即可認定安非他命類之藥物存在：(1)安非他命：500ng/mL；
    (2)甲基安非他命：500ng/mL，且就尿液檢體中甲基安非他命
    之濃度高於500ng/mL時，其代謝物安非他命之濃度亦應同時
    等於或高於200ng/mL，方可判定為甲基安非他命陽性反應，
    此觀卷附前開檢驗總表說明甚詳，另行政院衛生署管制藥品
    管理局90年9月13日管檢字第98064號函可併參照。本案前揭
    確認檢驗係以氣相層析質譜儀進行，為目前公認較為精細之
    檢驗方式，一般均不致產生安非他命或甲基安非他命之偽陽
    性反應，且就檢驗之檢體而言，並不要求達到閥值之濃度，
    而係以分析物是否存在為準，分析結果等於或高於最低可檢
    濃度（LOQ） 時，即稱之為陽性。查被告之尿液檢體經確認
    檢驗結果，安非他命係2,680ng/mL、甲基安非他命為22,935
    ng/mL ，均高於該確認結果報告之最低可檢濃度，依前揭說
    明，被告尿液中之甲基安非他命確呈陽性反應，應無疑義，
    足認被告自白與事實相符，事證明確，其於上開時、地施用
    甲基安非他命之犯行洵堪認定。再毒品危害防制條例於92年
    7月9日修正公布，自93年1月9日施行，其中第20條、第23條
    將施用毒品之刑事處遇程序，區分為「初犯」及「5 年內再
    犯」、「5 年後再犯」。依其立法理由之說明：「初犯」，
    經觀察、勒戒或強制戒治後，應為不起訴處分或不付審理之
    裁定；經觀察、勒戒或強制戒治執行完畢釋放後，「5 年內
    再犯」者，因其再犯率甚高，原實施之觀察、勒戒及強制戒
    治既已無法收其實效，爰依法追訴或裁定交付審理。至於經
    觀察、勒戒或強制戒治執行完畢釋放後，「5 年後再犯」者
    ，前所實施之觀察、勒戒或強制戒治已足以遮斷其施用毒品
    之毒癮，為期自新及協助其斷除毒癮，仍適用「初犯」規定
    ，先經觀察、勒戒或強制戒治之程序。從而依修正後之規定
    ，僅限於「初犯」及「5 年後再犯」二種情形，始應先經觀
    察、勒戒或強制戒治程序。倘被告於 5年內已再犯，經依法
    追訴處罰，縱其第三次（或第三次以上）再度施用毒品之時
    間，在初犯經觀察、勒戒或強制戒治執行完畢釋放 5年以後
    ，已不合於「5年後再犯」之規定，且因已於「5年內再犯」
    ，顯見其再犯率甚高，原實施觀察、勒戒或強制戒治，已無
    法收其實效，即應依同條例第10條處罰，此有最高法院95年
    度第 7次刑事庭會議決議意旨可資參照。查被告前曾因違反
    毒品危害防制條例案件，經本院於88年12月16日以88年度毒
    聲字第477號裁定送強制戒治後，復於89年9月18日以89年度
    毒聲字第 479號裁定停止戒治付保護管束，至同年12月10日
    保護管束期滿執行完畢，又於94年間犯施用第二級毒品之罪
    ，經本院以94年度易字第148號判處有期徒刑7月確定，並於
    95年11月 3日徒刑期滿執行完畢，再於96年間犯施用第二級
    毒品之罪，經本院於96年12月12日以96年度東簡字第 447號
    判處有期徒刑 5月，嗣於同年月31日確定，現在監執行中等
    情，有臺灣高等法院被告前案紀錄表、臺灣臺東地方法院檢
    察署刑案資料查註紀錄表及本院96年度東簡字第 447號刑事
    簡易判決各 1份存卷可按，是被告雖係於前開強制戒治執行
    完畢，5 年後再犯本案施用毒品之罪，惟參諸上揭說明，已
    無再經觀察、勒戒及強制戒治之必要，自應依法逕予追訴處
    罰。
三、按甲基安非他命係毒品危害防制條例第2條第2項第 2款所明
    定之第二級毒品。核被告所為，係犯毒品危害防制條例第10
    條第 2項之施用第二級毒品罪。其持有第二級毒品甲基安非
    他命嗣進而施用之，持有之低度行為應為施用之高度行為所
    吸收，不另論罪。又被告有如事實欄所載之論罪科刑及執行
    情形，有卷附臺灣高等法院被告前案紀錄表及臺灣臺東地方
    法院檢察署刑案資料查註紀錄表各 1份可憑，其受有期徒刑
    之執行完畢後，5 年以內故意再犯本案有期徒刑以上之罪，
    為累犯，應依法加重其刑。爰審酌被告年值中壯，不思尋求
    正當之身心發展，前已因多次施用毒品之行為，而受觀察、
    勒戒、強制戒治及徒刑之處遇，猶不知省悟，未見其斷絕毒
    癮而再行施用，顯見其自制力薄弱，未衷心悛悔，漠視法令
    禁制與刑罰處遇，素行堪認不良，又施用毒品，非但足以導
    致個人精神障礙、性格異常，戕害自己身心健康，行為人甚
    至為購買毒品以解一己毒癮，常挺而走險，另為其他財產犯
    罪，對社會治安及他人財產安全所可能衍生之危害殊非輕微
    ，且被告犯後並未能於偵查中坦承犯罪，然念及其於本院審
    理時已坦認犯行，且其施用毒品之動機及目的僅在求一己快
    感，無其他積極事證可認其犯行已對他人法益產生實際侵害
    ，兼衡其知識程度、生活狀況、犯罪情節等一切情狀，量處
    如主文所示之刑。另扣案之夾鏈袋 1只，其內原所包裹之甲
    基安非他命已由被告吸食用盡乙情，業據被告供明在卷，堪
    認該夾鏈袋內已無留存甲基安非他命之殘渣物，而屬空夾鏈
    袋，公訴人認該夾鏈袋內含有毒品殘渣，容有誤會。又扣案
    之空夾鏈袋1只及吸食器1組，均係被告所有供本案犯罪所用
    之物，則據被告供承在卷，而此等物品本質上尚可供其他用
    途使用，客觀上難認係專供施用毒品之器具，自應依刑法第
    38條第1項第2款宣告沒收。至扣案之安眠藥 1包，被告雖自
    承為其所有，然乏積極證據證明係供前揭犯罪所用，又非違
    禁物，爰不另為沒收之諭知，併此陳明。
據上論斷，應依刑事訴訟法第273條之1第 1項、第299條第1項前
段，毒品危害防制條例第10條第 2項，刑法第11條前段、第47條
第1項、第38條第1項第2款，判決如主文。
本案經檢察官甲○○到庭執行職務
中    華    民    國    97    年    3     月    31    日
                  刑事第四庭  法  官  劉正偉
以上正本證明與原本無異。
如不服本判決應於收受本判決後10日內向本院提出上訴書狀；上
訴書狀應敘述具體理由。未敘述上訴理由者，應於上訴期間屆滿
後20日內向本院補提理由書狀（均須按他造當事人之人數附繕本
）。「切勿逕送上級法院」。
                              書記官  王希文
中    華    民    國    97    年    4     月    1     日
附錄論罪科刑法條全文：
毒品危害防制條例第10條第2項：
施用第二級毒品者，處3年以下有期徒刑。


司法院資訊處製作；財團法人民間司法改革基金會備份。
